臺灣臺南地方法院民事判決　九十二年度保險字第三八號
　　原　　　告　丙○○
　　訴訟代理人　洪梅芬律師
　　　　　　　　李季錦律師
　　　　　　　　何冠慧律師
　　被　　　告　國泰人壽保險股份有限公司
　　法定代理人　乙○○
　　訴訟代理人　甲○○
右當事人間請求給付保險金事件，本院（言詞辯論終結日期：民國九十三年四月二十
八日）判決如左：
    主    文
原告之訴及其假執行之聲請均駁回。
訴訟費用由原告負擔。
    事    實
甲、原告方面：
一、聲明：被告應給付原告新台幣（下同）五十九萬九千四百元，及自起訴狀繕本送
    達翌日起至清償日止，按年息百分之五計算之利息。並願供擔保，請准宣告假執
    行。
二、陳述：
  (一)被告與原告訂有保險契約，兩造之保險契約，除主契約外，尚有附加傷害給付特
    約，原告於七十七年五月間，因車禍事故，遭受外力撞擊，致雙眼視網膜剝離，
    左眼因破洞過大，已無法治療，右眼則經手術治癒，視力並已回復。惟原告於八
    十九年一月二十五日，為執行催討債務之職務，意外遭自動門撞擊，致受有臉部
    擦傷併血腫、左膝挫傷之傷害，造成視網膜剝離，雙眼視力衰退至殘廢程度。原
    告於九十年八月十七日依保險契約向被告申請給付殘廢保險金，被告就原告眼睛
    全殘之結果，僅給付主契約保險金，就附加傷害保險金之部分，則拒絕給付，爰
    依保險契約之法律關係，請求被告給付五十九萬九千四百元併加計法定遲延利息
    。
  (二)對被告抗辯所為之陳述：
  1.按視網膜剝離依其成因不同，常見於高度近視、眼球曾遭外力撞擊或因外傷造成
    眼內出血者，且嚴重眼球挫傷時，外力對眼球前後軸擠壓，在相對赤道面產生玻
    璃體牽引拉扯，最常導致周邊網膜有斷離裂孔，可見外力撞擊本為肇致視網膜剝
    離之好發因素。原告遭撞擊之部位係眼部一帶，本有造成眼睛受傷之可能，原告
    自係因受撞擊導致視網膜剝離。又綜觀原告於財團法人長庚紀念醫院高雄分院（
    下稱長庚醫院）之病歷，實無其他更可能致殘之原因。
　2.醫學領域中，因現今人類智慧及技術的限制，醫學專家對於人體奧妙及眾多疾病
　　，仍有諸多未知的範疇，無法提供明確詳實的解答，是以在認定某一疾病的肇致
　　原因時，本來就無法要求醫學專家給予一精準、正確的答案。因此，在解釋保險
　　契約條款時，倘若涉及現今醫學科技的限制，自應以當代醫學水準所能解釋、較
　　有可能性的結果，作為判定被保險人是否符合承保條款的標準。高雄醫學大學附
　　設中和紀念醫院（下稱高雄醫院）既認定外力撞擊有造成視網膜剝離之可能，而
　　視網膜剝離確可能造成失明，則就原告個案實際情況觀之，原告原已因視網膜剝
　　離進行手術，手術後雖已回復，視網膜並已復位正常，但仍較常人脆弱，且仍有
　　再度復發之可能，依醫囑應避免外力撞擊，伊自受此次意外事故受外力撞擊後，
　　視力始逐漸惡化，復別無其他可能造成視網膜剝離之原因，應足認定原告係因該
　　次意外撞擊事件致視網膜剝離，並因而喪失視力。
　3.原告所受意外事故傷害符合系爭保險契約即附加傷害給付特約部分之理賠標準：
　　查「依前開保險契約附加傷害特約條款第六條約定：被保險人因外來突發劇烈之
　　意外事故致其身體受傷害，並以此傷害為其死亡之直接原因者，上訴人應依約給
　　付傷害特約保險金。經查游○蒼之死因非由癲癇症發作而落水溺死，可見其事故
　　原因乃係外來，而非內在，且非由經年累月積壓而成之自然原因所致，故亦屬急
　　劇。」、「本件依卷附國泰附加傷害保險給付特約條款第三條約定：『被保險人
　　於本特約有效期間內，因遭遇外來、突發的意外傷害事故，並以此意外傷害事故
　　為直接且單獨原因，致其身體蒙受傷害或因而殘廢或死亡時，依照本特約約定，
　　給付保險』。可知該附加傷害保險給付特約條款，係就被保險人因外來突發的意
　　外事故，致身體受傷或死亡，保險人方負給付保險金之義務，而所謂外來之事故
　　，應係指來自自身以外之事故而言。」，最高法院七十六年度台上字第七三三號
　　、八十六年度台上字第一０四三號判決意旨，當可為解釋系爭傷害特約給付條款
　　所定「外來突發劇烈之意外傷害」時之參考依據。從而，本件原告遭自動門玻璃
　　撞擊成傷，該事故之發生，係因外來之因素而非因原告自身之事故所致，故應屬
　　外來之意外事故；又非因經年累月積壓而成之自然因素所致，故亦屬急遽，是本
　　件意外事故，依上開最高法院判決之意旨，已符合雙方約定之「外來突發劇烈之
　　意外傷害」要件無疑。
　4.被告辯稱原告之雙眼於七十七年已有視網膜剝離病徵云云，惟查：
　(1)按「本法之強制規定，不得以契約變更之。但有利於被保險人者，不在此限。保
　　險契約之解釋，應探求契約當事人之真意，不得拘泥於所用之文字；如有疑義時
　　，以作有利於被保險人之解釋為原則。」保險法第五十四條定有明文。
　(2)本件原告縱曾因相同眼疾於長庚醫院手術，然依前述保險法第五十四條第二項之
　　規定，以有利於被保險人之解釋為原則，是本件應以原告發生意外事故是否為其
　　殘廢（雙眼失明）之主要有效原因（相當因果關係）為斷，與原告是否曾罹患相
　　同眼疾非必然相關。原告前雖曾因眼疾而開刀，然當時該眼疾並未使原告視力喪
　　失至殘廢程度，原告後因意外撞擊始致雙眼喪失視力成殘，可知意外撞擊始為原
　　告失明之主要有效原因，不能因原告曾有眼疾即認該突發之撞擊事件非導致原告
　　雙眼成殘之直接結果；亦即，原告失明乃意外撞擊之直接結果，縱使原告前曾罹
　　患視網膜剝離，但已經手術回復，若不受外力撞擊，視網膜當不致再度剝離，亦
　　不致失明。是本件原告於八十九年一月因意外撞擊肇致視網膜再度剝離而失明，
　　亦應屬系爭傷害給付保險之保險事故之發生。
　5.末查系爭傷害給付特約條款第九條第一項（下稱系爭條款）進一步指明，須「被
　　保險人於本特約有效期間內，因第六條規定之傷害，並以此傷害為直接原因，自
　　受傷害之日起九十天以內致成殘廢並經本公司指定醫院或公立醫院診斷者」，保
　　險人始依約給付殘廢保險金；惟本件原告失明雖距傷害事故發生之日已逾九十日
　　，但意外事故與失明結果間確有因果關係，實不應以此等條款不當限縮保險人之
　　理賠責任：
　(1)按「傷害保險人於被保險人遭受意外傷害及其所致殘廢或死亡時，負給付保險金
　　額之責。前項意外傷害，指非由疾病引起之外來突發事故所致者」，保險法第一
　　百三十一條定有明文，可知保險法就傷害保險之定義，僅要求意外傷害與殘廢或
　　死亡結果間需有因果關係，而未另加限制。系爭條款雖已報請主管機關財政部保
　　險司核准，惟該條款之存在意義，乃因傷害事故與殘廢結果間，是否有明確之因
　　果關係，未必易於論定，尤其殘廢結果係發生於意外事故後之相當時日者，更易
　　引發爭議。為此，固有必要預先設定一保辜期限（本件為九十日），而以此一期
　　限內所發生之殘廢結果，均認為係傷害事故直接所致，以明訂保險人所定之責任
　　期限，並杜爭議。然此等條款既係就一定期間內事故與結果間之因果關係所為之
　　推斷，乃為便於判斷、界定意外事故與殘廢結果間之因果關係而設，以期符合保
　　險法第一百三十一條傷害保險之定義。依此，在因果關係不易確定之時，固即認
　　定期限內所發生之殘廢結果係傷害事故所致，惟若意外事故與殘廢結果間，因果
　　關係已臻明確時，當不得僅以結果之發生未在事故後九十日內之期限，而否定其
　　間之因果關係，否則即有悖於保險法第一百三十一條傷害保險之精神。
　(2)次按原告因外來突發劇烈之意外事故，造成眼睛傷害，並因而失明，雖非於保險
　　契約所定事故發生後九十天之期限內，惟各種傷害事故之情形不一，原告自意外
　　事故撞擊玻璃門，至視網膜完全剝離、視力喪失而合於全殘之認定，其病程非必
　　於九十日之時間內發生；亦即，原告因受外力意外撞擊，致視網膜再度剝離，因
　　已未能手術治療，視力逐漸惡化，終致失明，可知原告失明與此次意外事故仍有
　　直接關係無疑，僅其時間進程較長，衡其情形應亦屬傷害保險事故之發生，被告
　　依法依約應負保險理賠之責任。
　6.本件原告之保險金請求權尚無請求權罹於消滅時效之問題：
  (1)查「企業經營者在定型化契約中所用之條款，應本平等互惠之原則。定型化契約
    條款如有疑義時，應為有利於消費者之解釋。」消費者保護法第十一條訂有明文
    ，系爭保險契約既係被告公司為與不特定多數人訂定契約之用，而由被告公司單
    方預先擬定之條款，係屬定型化契約至明，則雙方對於系爭保險契約之解釋有疑
    義時，依上開消費者保護法第十一條之規定，應為有利於消費者即原告之解釋。
  (2)按原告投保被告公司之傷害給付特約，乃於投保該公司國泰福壽養老保險之主契
    約外，附加投保傷害給付之特約，依前述消費者保護法第十一條規定之意旨，復
    參酌保險法第五十四條第二項之規定，衡諸當事人投保時之真意，並做有利於被
    保險人之解釋，應認兩造間僅係成立一個保險契約，該傷害特約僅屬主契約之附
    約，其契約之保障範圍亦屬相同，此由「全殘」均為福壽養老保險契約及傷害給
    付特約之保險事故可知，而附加傷害給付特約之部分，係另外再以「意外」為條
    件，增加同一保險事故保險金之給付。故所謂傷害給付特約乃係包括於國泰福壽
    養老保險契約。
　(3)末按本件被告既已對原告雙眼失明之殘廢事實予以認定，且業於九十年九月十日
　　就主契約之部分予以承認並為理賠，則本件保險契約請求權業經被告承認，僅係
　　雙方另就原告失明之事實、是否係因意外事故所致，即是否合於附加傷害給付之
　　理賠條件仍有疑義，致是否應為同一保險契約中附加傷害給付部分之理賠仍有爭
　　議，尚無時效消滅之問題。
三、證據：提出保險契約條款一份、診斷證明書二紙、理賠通知書二份、被告函二紙
    、勞工保險局函一份(均為影本)為證，並聲請訊問證人莊佳爵。
乙、被告方面：
一、聲明：如主文所示。如受不利判決，並願供擔保請准宣告免假執行。
二、陳述：
　(一)原告就係意外造成殘廢應負舉證責任：
　1.原告係投保被告之「國泰福壽養老保險」並附加傷害特約。依傷害給付特約條款
　　之約定「本特約之宗旨：本特約以被保險人遭遇意外事故死亡、殘廢或受傷而需
　　就醫治療時，依本特約條款規定給付保險金為宗旨。」「第六條：被保險人於本
　　特約為有效期間內，因外來突發劇烈之意外事故致其身體受傷害，並以此傷害為
　　直接原因，自受傷之日起一八０日以內死亡者，本公司按特約保險金額給付死亡
　　保險金。」「第九條：被保險人於本特約有效期間內，因第六條規定之傷害，並
　　以此傷害為直接原因，自受傷害之日起九十日以內致成殘廢並... 本公司依照附
　　表一第一級至第六級規定給付殘廢保險金。」「失明是指視力永久在0.02以下而
　　言」。則原告就其失明係肇因「外來突發劇烈之意外事故」之有利於己之事實，
　　應負舉證責任。
　2.原告主張之意外事故為八十九年一月二十五日，因執行公務催討債務，意外遭自
　　動門玻璃撞擊事件」造成雙眼視網膜剝離，導致九十年六月始完全失明。依據原
　　告八十九年一月二十五日於新興醫院求診之診斷病名為「臉部擦傷併血腫、左膝
　　挫傷」。新興醫院第三四０號函表示「該員於八十九年一月二十五日到院急診
  　... 右眼上側擦傷，... 其視網膜剝離何時發生，有否與此有關未明，... 」。
　  長庚醫院院高字第三三一八二二號函第二項記載「... 蔡君於七十七年五月十二
　  日至本院就醫...。依據其病情判斷左眼係因慢性視網膜剝離併發白內障，右眼
　  則為新發生之視網膜剝離。」第五項記載「九十年六月二十七日病患來診原因係
　  為開立勞工保險殘廢診斷證明書，診斷為右眼輕度白內障，視網膜復位良好，
    ... 左眼中度白內障及慢性視網膜剝離，... 」由上述可知，原告七十七年間已
    有雙眼視網膜剝離之病徵，八十九年一月之事故僅係右眼擦傷且視網膜剝離何時
    發生，有否與此有關未明，而長庚醫院九十年之診斷表示原告右眼視網膜復位良
    好，顯見原告八十九年之事故並未再造成其右眼視網膜剝離，而左眼視網膜剝離
    為七十七年已發生之病症，更與八十九年之事故無關。再者，長庚醫院院高字第
    三三一八二二號函第四項記載「據蔡君之病歷判斷，其右眼近視大於一千度，本
    屬視網膜剝離高危險群，再經細查病歷，並無右眼鈍傷之記載。另左眼之病因無
    法判斷。」可見，原告主張其視網膜剝離導致雙眼全殘乃肇因於八十九年之事故
    ，與既存事證不符。
　(二)原告之失明距離傷害之日逾九十日，且其請求並已逾二年消滅時效：
　1.如前所述，原告之失明顯非意外事故所致，退萬步而言，縱如其主張係八十九年
　　一月二十五日意外遭自動門玻璃撞擊，而致九十年八月失明，則前開事故與失明
　　結果相距一年，依國泰傷害特約第九條約定，申請殘廢給付之要件為「自受傷害
　　之日起九十天以內致成殘廢」，故原告之請求不符條款約定之給付要件。
　2.原告主張不應該侷限在九十天以內，然而，保險商品條款均須報請主管機關財政
　　部保險司核准後始得販售，並作為日後給付之依據，條款之所以明訂需九十日內
　　致成殘廢，乃為確保傷害事故與致殘間有明確之因果關係，始符合傷害條款之定
　　義。倘若事故日距殘廢日超過一定期間，便難以界定傷害事故與殘廢間有無明確
　　之因果關係，故條款明訂需九十天內致殘始符合傷害特約給付標準。原告所主張
　　八十九年之事故日與九十年八月殘廢確定日已超過條款九十天致殘之約定，故原
　　告已無請求之依據。
　3.依保險法第六十五條規定，保險金之請求時效為二年，原告主張九十年八月失明
　　，卻遲至九十二年十一月二十五日起訴，請求顯已逾時效。又原告於書狀中表示
　　，被告對於原告雙眼全殘已給付主契約全殘保險金在案，認為本件保險契約之請
　　求權業經被告承認，無時效消滅之問題。然，原告投保被告公司國泰福壽養老保
　　險與國泰傷害特約，兩種契約保障範圍不同，給付標準亦不同，故應分屬兩種不
　　同請求權，被告公司九十年九月十日僅給付主契約全殘保險金，意外部份未給付
　　，顯見被告承認原告達主契約之全殘要件但未符合傷害條款全殘之認定，意外全
　　殘未予承認。原告九十一年十二月十七日提出申覆申請意外全殘保險金，被告於
　　九十二年一月十六日以無法認定符合條款意外傷害之認定退件。依民法一百三十
　　條所規定，原告應於請求後六個月內起訴，然原告遲至九十二年十一月二十五日
　　起訴，顯已超過兩年請求權時效。
三、證據：提出傷害給付特約條款一份、診斷證明書開立紀錄一紙、理賠申請書一紙
    及診斷證明書二紙(均為影本)為證。
丙、本院依職權調閱本院九十二年度勞訴字第十九號民事卷宗，並函詢長庚醫院及高
    雄醫院原告之眼科就診資料及視網膜剝離形成原因。
    理　　由
一、本件原告起訴主張：兩造訂有保險契約，並附加傷害給付特約，約定原告若因意
    外致身體受傷而成殘廢，被告即給付保險金，原告於民國七十七年五月間因在外
    執行職務，發生車禍致眼睛受傷，雖經治療，然視力已有受損，同年十月間因遭
    蚊蟲叮咬，併發眼疾，視野模糊，經診斷為出血性登革熱，雖經治療但眼睛視力
    已成弱視；嗣因八十九年一月二十五日為執行公務催討債務，意外遭自動門玻璃
    撞擊，致受有臉部擦傷併血腫，左膝挫傷之傷害，終致視網膜剝離，視力衰退至
    勞工保險殘廢給付標準表第十四項第三等級之殘廢程度，原告乃於九十年八月十
    七日向被告公司申請主契約及附加傷害給付之殘廢保險金，被告公司對於原告眼
    睛發生全殘之結果，雖無異議，並於九十年九月十四日作成理賠決定，然對於附
    加傷害給付部分，則以「無法認定符合條款意外傷害」之認定，拒絕原告對於附
    加傷害給付部分之請求，爰依保險契約之法律關係，請求被告給付五十九萬九千
    四百元併加計法定遲延利息等情。
二、被告則以：原告於七十七年間已有雙眼視網膜剝離之病徵，右眼於手術後，復位
    良好，且依九十年間原告於長庚醫院就診資料觀之，原告右眼之視網膜復位良好
    ，顯見於八十九年之事故中，原告所受右眼上側擦傷之傷害，並非嗣後原告右眼
    視網膜剝離之原因，又原告左眼之視網膜剝離，為七十七年已發生之病症，與八
    十九年之事故無關，故原告雙眼失明並非八十九年之事故直接所造成。縱原告之
    失明係因八十九年之事故所致，惟該事故與失明之結果相距一年，不符合契約條
    款所約定之「自受傷害之日起九十天以內致成殘廢」，原告自無傷害殘廢給付之
    請求權。縱若原告有傷害殘廢給付之請求權存在，依保險法第六十五條規定，保
    險金之請求權時效為二年，原告主張九十年八月失明，卻遲至九十二年十一月二
    十五日起訴，請求權顯已逾時效等語置辯。
三、原告主張：兩造分別於六十九年三月七日、同年七月四日訂有保險契約，並附加
    傷害給付特約，約定原告若有因意外致身體受傷而成殘廢等情事，被告即給付附
    加意外險保險金，嗣原告因雙眼視網膜剝離至殘廢程度，於九十年八月十七日向
    被告公司申請主契約及附加傷害給付之殘廢保險金，被告公司對於原告眼睛發生
    全殘之結果，雖無異議，並於九十年九月十四日作成理賠決定，然對於附加傷害
    給付部分，則以「無法認定符合條款意外傷害」之認定，拒絕給付附加傷害險保
    險金等情，業據提出：國泰教育年金保險契約條款、新興醫院診斷證明書各一份
    、國泰人壽保險股份有限公司理賠給付通知書、函文各二紙為證，且為被告所不
    爭執，自堪信為真實。
四、原告復主張：其於八十九年一月二十五日因意外遭自動門撞擊，受有臉部擦傷併
    血腫、左膝挫傷之傷害，致其雙眼視網膜剝離而於九十年八月視力衰退至殘廢程
    度一節，則為被告所否認，並以前揭情詞置辯。
五、按兩造約定之系爭傷害給付特約條款第九條規定：「被保險人於本特約有效期限
    內，因第六條規定之傷害（即外來突發劇烈之意外事故致其身體受傷害），並以
    此傷害為直接原因，自受傷害之日起九十天以內致成殘廢並經本公司指定醫院或
    公立醫院診斷者，本公司依照附表第一級至第六級規定給付殘廢保險金。」是須
    該外來突發劇烈之意外事故所致身體傷害為導致原告殘廢之直接原因，被告始負
    有給付意外險保險金之責。又直接原因須該意外事故與殘廢間有相當因果關係存
    在，始可謂為直接，若依原告所主張，在保險契約中，應以當代醫學水準所認為
    較有可能之結果，作為判定因果關係之標準，則就本件之視網膜症狀而言，其可
    能肇致之可能原因甚多，於判斷因果關係時，會因可能肇致原因之多寡，而使因
    果關係擴大至不合理之程度，從而使被告負擔其所無法預見之風險，不免有失公
    平，故於解釋系爭傷害特約條款之因果關係時，仍應以相當因果關係為意外事故
    所致身體傷害是否為導致殘廢之直接原因為判斷準據，而非以當代醫學水準所認
    為較有可能之結果，作為判斷之標準，先予敘明。又按，相當因果關係，係指依
    經驗法則，綜合行為當時所存在之一切事實，為客觀之事後審查，認為在一般情
    形下，有此環境，有此行為之同一條件，均發生同一之結果者，則該條件即為發
    生結果之相當條件，行為與結果間即有相當之因果關係。反之，若在一般情形下
    ，有此同一條件存在，而依客觀之審查，認為不必皆發生此結果者，則該條件與
    結果並不相當，不過為偶然之事實而已，其行為與結果間即無相當因果關係。
六、查本件原告主張其於八十九年一月二十五日遭外力撞擊所致傷害與失明結果有因
    果關係，自應證明此種外力撞擊所致之傷害於一般情形下，均會發生失明之結果
    ，始能謂有相當因果關係。惟依新興醫院之診斷，原告於八十九年一月二十五日
    因撞擊事故所受之傷害為臉部擦傷併血腫、左膝挫傷等傷害（見本院卷七六至七
    八頁，影印自另案九十二年度勞訴字第十九號民事卷），又高雄醫院所提供之專
    業意見謂，外力撞擊有可能造成視網膜剝離，而視網膜剝離嚴重者可能致失明（
    見本院卷一四九頁），故原告於八十九年一月二十五日受外力撞擊臉部而受傷，
    在一般之情形下，雖有可能造成受撞擊之右眼視網膜剝離而致失明之結果，惟並
    非謂在一般之情形下，受有外力撞擊均會造成右眼甚或雙眼視網膜剝離，進而導
    致失明之結果；再參諸本院函查原告於財團法人長庚紀念醫院高雄分院之就診紀
    錄，原告於七十七年間左眼即有慢性視網膜剝離併發白內障，右眼有新發生視網
    膜剝離（原告主訴曾於七十七年五月十二日就診前一日因有鈍傷致視力下降），
    原告於七十七年間接受眼科手術，視網膜復位情形良好，嗣原告於九十年六月二
    十七日再至長庚醫院就診時，右眼之視網膜雖有退化，但仍屬復位良好之情形，
    左眼則仍有慢性視網膜剝離，且原告右眼近視大於一千度，本屬視網膜剝離高危
    險群（見本院卷一一一頁、一一二頁），原告視網膜剝離之原因，除可能為眼部
    受外力撞擊之傷害所導致外，尚有可能係因其本身之高度近視所致，且外力撞擊
    之傷害，非必致視網膜剝離進而失明之結果，故原告於八十九年一月二十五日所
    受外力撞擊之傷害，即非其雙眼失明結果之相當條件，而無相當之因果關係存在
    。此外，原告無法提出其他具體事證證明其雙眼失明確為八十九年一月二十五日
    外力撞擊之傷害所直接導致，則原告此部分之主張，自難採信。況原告主張其於
    八十九年一月二十五日遭意外撞擊受傷以致視力衰退，至其於九十年八月間經長
    庚紀念醫院診斷為右眼萬國視力表零點零二、左眼萬國視力表零點零壹以下之殘
    廢程度，業已超過兩造約定傷害給付特約條款第九條規定之九十天以內致成殘廢
    之期限，故原告請求亦不符合保險契約約定之要件。雖原告主張傷害給付特約條
    款第九條所規定九十天之保辜期限，係為便利因果關係之判斷而設，若意外事故
    與殘廢結果間，有因果關係時，當不得以結果發生未在事故後九十天內之期限，
    而否定其因果關係，原告遭受意外傷害致成殘廢，被告依保險法第一百三十一條
    之規定，自負有傷害殘廢保險金給付義務云云，惟查，契約當事人就非強行之法
    律規定，非不得以特約加以排除或限制，若當事人於契約內，就某一法律之規定
    ，以特約加以排除或限制適用，則於判定當事人間之權利義務，應依契約之約定
    為斷。本件兩造於傷害給付特約條款第九條既明定被保險人於特約有效期間內，
    因突發劇烈之意外事故致其身體受有傷害，並以此傷害為直接原因，自受傷之日
    起九十日內致成殘廢者，保險人始給付殘廢保險金，則該九十日之性質並非如原
    告主張為一預設之保辜期限，而係意外事故所致傷害為直接原因外，為風險控管
    之原因，而為限縮兩造間之保險契約就傷害成殘之部分，為傷害發生之日起九十
    日內，始為傷害險保險範圍之特約性質，兩造保險契約既有此特約約定存在，即
    排除適用保險法第一百三十一條，凡傷害與殘廢間有因果關係，被告即應給付傷
    害殘廢保險金之規定。本件原告失明之結果與外力撞擊所致傷害之間隔已逾一年
    ，超過契約所約定九十天之期限，自不符合契約之約定，而無傷害殘廢保險金給
    付請求權存在，原告此部分之主張，亦不可採。
七、從而，原告無法證明其因八十九年一月二十五日外力撞擊所受傷害與失明結果間
    ，有相當因果之關係存在，且失明之結果與外力撞擊所致傷害之間隔已逾契約約
    定之九十天，而不符合傷害給付特約條款之規定，原告自無傷害殘廢保險金給付
    請求權存在，而原告既無請求保險金之權利，則被告就原告請求權行使所為之時
    效抗辯，核無必要，併予敘明。
八、綜上所述，原告無法證明有何因傷害而致失明而符合兩造保險契約中傷害特約條
    款第九條約定之情事，從而原告主張依保險契約之法律關係，訴請被告給付五十
    九萬九千四百元併加計法定遲延利息，尚屬無據，應予駁回。原告之訴既經駁回
    ，其假執行之聲請，亦失所依據，應併予駁回。
九、本件事證已臻明確，兩造其餘之攻擊防禦方法及舉證，於判決結果核無影響，爰
    不予一一論列。
十、結論：本件原告之訴為無理由，依民事訴訟法第七十八條，判決如主文。
中　　　華　　　民　　　國　　九十三　　年　　　五　　　月　　二十一　　日
                                臺灣臺南地方法院民事第一庭
~B法　　　官　蔡雅惠
右為正本係照原本作成。
如對本判決上訴，須於判決送達後廿日內向本院提出上訴狀。
中　　　華　　　民　　　國　　九十三　　年　　　五　　　月　　二十四　　日
~B法院書記官　黃富煜
